【裁判字號】    98,重再,4
【裁判日期】    980831
【裁判案由】    確認債權不存在
【裁判全文】
臺灣高等法院臺中分院民事裁定  98年度重再字第4號
再審原告    乙○○
再審被告    昇旺營造有限公司
法定代理人  甲○○
上列當事人間請求確認債權不存在事件，再審原告對於民國97年
 6月30日本院96年度建上字第54號（原審案號：台灣台中地方法
院95年度建字第70號）確定判決提起再審，本院裁定如下：
    主  文
再審之訴駁回。
再審訴訟費用由再審原告負擔。
    事實及理由
一、再審原告主張本院96年度建上字第54號確定判決（下稱原確
    定判決。原審案號：台灣台中地方法院95年度建字第70號，
    最高法院：96年度台上字第498號）有民事訴訟法第496條第
    1 項第1、12、13款 再審事由，其中第1項第1款再審事由部
    分專屬最高法院管轄，業經本院另以裁定移送最高法院審理
    ，本件不再論述該部分，僅就第12、13款部分論述，先予
    明。
二、經查：
(一)、按再審之訴不合法者，法院應以裁定駁回之，民事訴訟法第
    502條第1項定有明文。再按提起再審之訴，依民事訴訟法第
    501條第1項第4款之規定 ，應表明再審理由，此為必須具備
    之程式，且此程式之欠缺性質上屬無庸命補正之事項，是若
    於訴狀中未表明再審理由者，其訴即屬不合法，毋庸命其補
    正，逕以裁定駁回之（最高法院60年台抗字第538號 、70年
    台再字第35號判例意旨參照）。又所謂表明再審理由，必須
    於訴狀中指明確定判決有如何合於同法第496條第1項各款所
    定再審事由之具體情事，始為相當。
(二)、再按「有下列各款情形之一者，得以再審之訴對於確定終局
    判決聲明不服。但當事人已依上訴主張其事由或知其事由而
    不為主張者，不在此限：．．．十二、當事人發現就同一訴訟
    標的在前已有確定判決或和解、調解或得使用該判決或和解
    、調解者。十三當事人發現未經斟酌之證物或得使用該證物者
    。但以如經斟酌可受較有利益之裁判者為限。」，民事訴訟
    法第496條第1項第12、13款分別定有明文。按本件再審原告
    主張本件業經本院以95年度建上更(一)字第40號判決，就同一
    訴訟標的在前已有確定判決，於無新的事證情形下，原確定
    判決竟為不同之判決，而有上開第12款再審事由。惟查，上
    開事由業經再審原告於原確定判決程序中向第三審提起上訴
    時所主張，經最高法院98年度台上字第498號 判決所不採一
    節，有最高法院98年度台上字第498號 判決在卷為佐（見本
    院卷第11頁），再審原告再以其為再審事由，提起本件再審
    之訴，於法自有未合。另再審原告僅重複泛稱本院原確定判
    決如何不適用法規或適用法規不當（該部分業經裁定移送最
    高法院），及僅就本院另案95年度上更(一)字第40號確定判決
    之內容予以論述，並未具體表明發現何未經斟酌之證物及如
    使用該證物可受較有利之裁判或有合於其所主再審事由之事
    實，是再審原告主張本件有同法第496條第1項第13款再審事
    由，揆諸前開法條規定及說明，亦不合法。
三、綜上，再審原告依民事訴訟法第496條第1項第12、13款規定
    提起再審之訴，自不合法，應予駁回。
據上論結，本件再審之訴為不合法，依民事訴訟法第502條第1項
、第95條、第78條，裁定如主文。
中    華    民    國    98    年    8     月    31    日
                民事第六庭    審判長法  官  袁再興
                                    法  官  盧江陽
                                    法  官  陳賢慧
以上正本係照原本作成。
如不服本裁定應於裁定送達後10日內向本院提出抗告理由狀（須
按他造人數附具繕本），並繳納抗告裁判費新台幣1,000元。
                                    書記官  吳麗琴
中    華    民    國    98    年    9     月    2     日
                                                      Ｖ


司法院資訊處製作；財團法人民間司法改革基金會備份。
